臺灣高等法院民事裁定
109年度抗字第278號
抗  告  人  陳文義（即陳桂之承受訴訟人）  

            陳文智（即陳桂之承受訴訟人）   

上列抗告人因與相對人林欽正間塗銷抵押權登記事件，對於中華
民國109年1月10日臺灣新北地方法院108年度補字第2250號裁定
，關於核定訴訟標的價額部分，提起抗告，本院裁定如下： 
    主  文
原裁定關於核定訴訟標的價額部分廢棄。
本件訴訟標的價額核定為新臺幣叁仟壹佰萬元。
其餘抗告駁回。
抗告訴訟費用由相對人負擔二分之一，餘由抗告人負擔。 
    理  由
一、查原抗告人陳桂於民國109年3月25日死亡，其繼承人陳文義
    、陳文智因未聲明承受訴訟（其餘繼承人均拋棄繼承），已
    經本院依職權裁定命其承受並續行訴訟，先予敘明。
二、按訴訟標的之價額，由法院核定。核定訴訟標的之價額，以
    起訴時之交易價額為準；無交易價額者，以原告就訴訟標的
    所有之利益為準。而因債權之擔保涉訟，以所擔保之債權額
    為準；如供擔保之物其價額少於債權額時，以該物之價額為
    準。民事訴訟法第77條之1第1項、第2項、第77條之6定有明
    文。
三、抗告人起訴請求塗銷抵押權登記訴訟，聲明為：相對人應將
    新北市○○區○○段0000○0000○0000地號（下稱系爭土地）於民
    國82年12月24日、收件字號北中地登字第060002號收件、最
    高限額新臺幣（下同）4,200萬元之最高限額抵押權（下稱
    系爭抵押權）設定登記予以塗銷。經原法院核定其訴訟標的
    價額為4,200萬元，抗告人不服，提起本件抗告。查抗告人
    因債權擔保涉訟，依系爭土地登記謄本所示系爭抵押權擔保
    債權總金額為4,200萬元（見原法院卷第27至38頁），惟抗
    告人自承系爭抵押權係擔保土地買賣契約而設定，依不動產
    買賣契約書第2條約定「本件買賣價金經雙方議定總價款為3
    100萬元正」（同上卷第39頁），其擔保之債權額為3,100萬
    元，與供擔保物即系爭土地價值5,516萬9,349元（詳如附表
    ）相較，供擔保物之價額高於債權額，依民事訴訟法第77條
    之6規定，應以擔保債權額3,100萬元為準，是本件訴訟標的
    價額應以擔保債權額3,100萬元核定之。
四、本件原法院未究明系爭抵押權擔保債權額若干，逕依系爭抵
    押權最高限額核定訴訟標的價額為4,200萬元，尚有未洽。
    抗告意旨指摘原裁定關於核定訴訟標的價額部分不當，聲明
    廢棄，為有理由，爰由本院將原裁定該部分廢棄，另核定本
    件訴訟標的價額如主文第2項所示。另原裁定關於命補繳裁
    判費部分，為法院於訴訟程序進行中所為裁定，依民事訴訟
    法第483條規定，不得抗告，抗告人就此命補繳裁判費部分
    提起抗告，並非合法。又原裁定關於核定訴訟標的價額部分
    既經廢棄，應由原法院另為適法處理，附此敘明。
五、據上論結，本件抗告為一部有理由，一部不合法，爰裁定如
    主文。
中　　華　　民　　國　　109 　年　　7 　　月　　30　  日
                  民事第十九庭 
                      審判長法  官  魏麗娟
                            法  官  陳慧萍
                            法  官  潘進柳

附表：
新北市○○區○○段0000地號、1033地號、1034地號土地之價額之訴
訟標的價額核定為55,169,349元【計算式：（1029地號土地公告
現值17,400元×面積1,545.42平方公尺）＋（1033地號土地公告現
值17,400元×面積1,423.08平方公尺）＋（1034地號土地公告現值
15,705元×面積223.97平方公尺）＝26,890,308＋24,761,592＋3,51
7,449＝55,169,349，元以下四捨五入】。

正本係照原本作成。
核定訴訟標的價額部分，如不服裁定得於收受送達後10日內向本
院提出抗告狀，並繳納抗告費新臺幣1千元。
命補繳裁判費部分不得抗告。
中　　華　　民　　國　　109 　年　　7 　　月　　30　　日

　　　　　　　　　　　　　書記官  廖婷璇